臺灣高等法院刑事判決　　　　　　　　 96年度上訴字第392號
上　訴　人
即　被　告　乙○○
　　　　　　甲○○
上列上訴人因偽造文書等案件，不服臺灣臺北地方法院法院95年
度訴字第1096號，中華民國95年12月22日第一審判決（起訴案號
：臺灣臺北地方法院檢察署94年度偵緝字第741號），提起上訴
，本院判決如下：
    主  文
上訴駁回。
    事  實
一、乙○○與甲○○係父子關係，共同基於意圖為自己不法所有
    及偽造文書之概括犯意聯絡，於民國（下同）九十二年四月
    底某日，在臺北市○○區○○路七○○號之福臨門餐廳，先
    由乙○○出面，向丙○○佯稱其深諳國內垃圾資源回收廠飛
    灰固化處理之市場需求，現正與信鼎環保技術服務股份有限
    公司（下簡稱信鼎公司）洽商臺中縣后里垃圾資源回收廠之
    飛灰固化委託處理合約，且提出臺灣地區公有垃圾資源回收
    廠興建工程計畫書及臺灣地區ＢＯＯ、ＢＯＴ垃圾焚化廠興
    建工程計畫書，取信丙○○，同時表示因其欠缺資金成立公
    司，故無法與信鼎公司順利敲定簽約事宜，擬邀集丙○○出
    資設立專門處理飛灰固化之公司，共同賺取利潤云云，使丙○○不疑有他，信以為真，遂於九十二年五月二日，委託陳
    英俊交付新臺幣（下同）一百二十萬元予乙○○收受，作為
    其洽談合約交際公關活動之費用。而鼎泰環保科技股份有限
    公司（下簡稱鼎泰公司）隨即於同年五月十三日成立，由乙○○擔任負責人，甲○○擔任副總經理。乙○○、甲○○父
    子為使丙○○相信鼎泰公司確有與信鼎公司合作之情事，即
    由甲○○在不詳時間，連續委託不知情，位在臺北市○○○
    路某家刻印店內刻印人員，盜刻信鼎公司、可寧衛股份有限
    公司（下簡稱可寧衛公司）之公司印章暨其負責人曾聰智、
    黎忠明之印章（即俗稱大小章）、廠長陳育群印章及信鼎公
    司騎縫章、臺中縣后里垃圾資源回收廠騎縫章，並蓋用偽造
    可寧衛公司之大小章，而偽造可寧衛公司同意擔任鼎泰公司
    連帶保證人之協議書共一式三份。乙○○、甲○○復於九十
    二年六月十八日，在臺北市○○區○○路三三○號九樓處，
    由甲○○央請亦有犯意聯絡之曾閎（未據檢察官起訴）及
    另一真實姓名、年籍不詳之成年女子分別假冒信鼎公司業務
    經理薛進友及可寧衛公司之財務副總經理林素雯，經乙○○
    引介後，即在丙○○及其子鄒政均面前，佯與乙○○、甲○○商談簽訂臺中縣后里垃圾資源回收廠飛灰固化處理合約之
    事宜，甲○○並藉機提出上開偽造協議書一份交付取信丙○○，繼之，冒稱林素雯之女子即當場持甲○○已盜刻前揭可
    寧衛公司之大小章各一枚，在「臺中縣后里垃圾資源回收廠
    飛灰固化處理合約書」（下簡稱合約書）保證人欄位上，偽
    蓋可寧衛公司及黎忠明之印文各一枚；另假冒薛進友之曾
    閎當場亦佯稱：信鼎公司有高度與鼎泰公司合作之意願，迨
    其將合約書攜回公司用印後即掛號寄回云云，致丙○○誤信
    乙○○、甲○○即將促成鼎泰公司與信鼎公司簽訂合約，足
    以生損害於信鼎公司、可寧衛公司、黎忠明及林素雯。其後
    ，甲○○又自行持偽造之信鼎公司之大小章、騎縫章、臺中
    縣后里垃圾資源回收廠騎縫章及「廠長陳育群」印章，接續
    在前揭合約書上偽蓋印文（以上偽造印章、印文之名稱、數
    量，均詳如附表所示），完成偽造合約書一式三份後，取其
    中一份交予丙○○而予以行使，使丙○○誤信鼎泰公司已與
    信鼎公司完成簽訂合約之手續，故於九十二年六月二十日、
    七月十八日，再度分別委請鄒政均轉交五萬元及三萬元予乙○○收受，作為乙○○與信鼎公司商談簽約事宜之開銷，並
    於九十二年五月至八月間，陸續支付鼎泰公司之辦公室租金
    共二十八萬元及員工薪資共三十九萬元。另乙○○、甲○○
    為避免事跡敗漏，先後於不詳時、地，又持偽造之「廠長陳
    育群」印章，偽造信鼎公司臺中后里資源回收廠於九十二年
    六月二十四日、七月九日、七月十六日寄發予鼎泰公司之函
    文（下簡稱函文）共三份，佯以因回收廠發生問題致作業時
    間延宕，足以生損害於信鼎公司臺中后里資源回收廠及陳育
    群。之後，因曾閎恐遭波及，而於九十二年七月二十日向
    鄒政均表示其並非薛進友，丙○○復查證發現可寧衛公司根
    本無姓名為林素雯之人，且鼎泰公司亦未曾與信鼎公司有締
    結合約書之情事，始知受騙。
二、案經丙○○告訴及臺北市政府警察局中山分局報告臺灣臺北
    地方法院檢察署檢察官偵查起訴。
    理  由
一、訊據上訴人即被告乙○○固不否認其確有出面邀集丙○○出
    資設立專門處理飛灰固化之公司，並於九十二年五月二日收
    受丙○○出資之一百二十萬元，成立鼎泰公司，擔任負責人
    ，且由其子甲○○出任總經理，而其於九十二年六月十八日
    ，亦曾在臺北市○○區○○路三三○號九樓，與丙○○、鄒
    政均及冒稱林素雯之成年女子、冒稱薛進友之曾閎見面、
    寒暄，事後丙○○、鄒政均並陸續交付前揭各款項等事實，
    惟矢口否認其有何共同詐欺及偽造文書之犯行，辯稱：丙○○確實提供我金錢資金，但檢察官起訴書所載之偽造文書行
    為，均由甲○○一人所為，我均不知情，因為我只負責鼎泰
    公司之開發，本案係交由甲○○去執行，我才可以去開發另
    外案件，我們經營之鼎泰公司係分層負責，我確實有去過上
    址現場，但我只有與冒稱林素雯、薛進友之人握手寒暄後就
    進去，後來都不是由我處理的云云。
二、訊之上訴人即被告甲○○雖坦認其係鼎泰公司之總經理，並
    有前揭盜刻信鼎公司、可寧衛公司、負責人大小章後，進而
    偽造協議書；並於九十二年六月十八日，在臺北市○○區○○路三三○號九樓處，以委請曾閎及另一真實姓名、年籍
    均不詳之成年女子一起假冒信鼎公司之薛進友及可寧衛公司
    之林素雯，佯在丙○○、鄒政均面前商談與鼎泰公司簽立合
    約之事宜，復當場提出偽造協議書，又與假冒薛進友、林素
    雯之人共同偽造合約書，先後交予丙○○而予以行使；且其
    事後還偽造信鼎公司臺中后里資源回收廠寄發鼎泰公司之函
    文，佯稱因回收廠問題延宕作業等情，並當庭對行使偽造私
    文書之犯行為認罪之表示（見原審卷九十五年十二月六日審
    判筆錄），然矢口否認有何詐欺犯行，辯稱：我當初係想說
    終究我可以拿到合約，等事情成功後再告訴我父親乙○○，
    當初我父親給我的壓力很大，我權宜措施係先造假合約，之
    後再抽換，因為我與信鼎公司合作過，想說彼此蠻熟的，我
    應可取得合約，僅細節還無法確定好，且合約書之範本我以
    前做過，僅改公司頭銜而已。我認為我的出發點並非詐欺，
    畢竟利益本即存在，我無意詐欺丙○○，只想說先應付一陣
    子，等正式合約書處理好後再替換即可云云。
三、經查：
  (一)被告甲○○上揭偽造並行使私文書之犯行，既經被告甲○○
    自白無訛，且經證人（即可寧衛公司前營運部副總）廖經豪
    於原審審理時結證稱：可寧衛公司不曾與鼎泰公司簽立協議
    書，且協議書上之公司大小章從未見過等語（原審卷九十五
    年十二月六日審判筆錄），復有上揭偽造之協議書、合約書
    各一份及函文三份（以上均為影本）附卷可稽，足認被告甲○○此部分之自白，核與事實相符，而可採信。
  (二)被告乙○○、甲○○雖各以前詞置辯。然而，證人（即告訴
    人）丙○○於原審審理時結證稱：我於九十二年六月十八日
    去上址莊敬路時，乙○○已經在現場，我到場後，乙○○就
    過來跟我說他兒子甲○○去接信鼎公司的薛經理過來簽合約
    ，過沒多久，甲○○即載著薛經理及可寧衛公司的林小姐來
    ，來了之後，乙○○、甲○○向我說他們與信鼎公司很熟，
    但要我們先蓋印章，因為信鼎公司規模很大，公司章無法帶
    來，之後，他會請薛經理將合約帶回去蓋章，我看可寧衛公
    司的林小姐蓋完章後，就說要請他們吃飯，但乙○○告訴我
    不用請他們吃飯，要我放心，之後，甲○○就又送他們回去
    ，我因為那時公司還沒有什麼案件進來，所以也沒有待在那
    邊，就先回去了。那天係由乙○○介紹薛經理的，並請他遞
    名片給我們，而介紹可寧衛公司林小姐的也是乙○○。乙○○在我們蓋章時也在場，他還跟我說一定沒有問題，一定會
    成功，要我放心等語明確，證人廖經豪於原審審理時亦結證
    稱：我沒看過當庭提示之林素雯名片，且可寧衛公司從來都
    沒有此人等語無訛（以上均見原審卷九十五年十二月六日審
    判筆錄）。復觀諸卷附冒稱林素雯之女子交付予告訴人之名
    片一紙，其上記載可寧衛公司之地址、電話、傳真、統一編
    號及林素雯之職位、電話、傳真、電子信箱資料，甚為詳確
    ；而協議書之形式非但具一般契約書完整格式，且內容完備
    ，均顯係蓄意偽造，持以使人誤信為真實而陷於錯誤無疑。
    而被告乙○○、甲○○身兼鼎泰公司之負責人及總經理，本
    應對出資之告訴人誠實告知公司真實洽商進度、營運狀況，
    竟為使告訴人出款投資，先訛稱已與信鼎公司洽商臺中縣后
    里垃圾資源回收廠飛灰固化委託處理合約，復陸續以前述盜
    刻印章、偽造契約，甚至委請曾閎等人冒充信鼎公司、可
    寧衛公司之經理人，於告訴人等面前佯以進行簽約事宜之方
    式，取信告訴人，致告訴人始終陷於錯誤，而陸續交付資金
    款項，最後尚以偽造函文延遲告訴人發覺，綜觀全局，此顯
    然係經謀畫之詐騙手段。被告甲○○徒以有取得合約之自信
    ，偽造文書僅係權宜之計置辯，顯屬無稽，難以採信。至被
    告乙○○身為鼎泰公司之負責人，本應對於鼎泰公司之業務
    熟悉，而本件鼎泰公司與信鼎公司之合約計畫是否成功關乎
    鼎泰公司存續與否，衡情其絕無輕忽此事之可能性，此由被
    告甲○○供稱其於取得信鼎公司合約過程中受到乙○○諸多
    壓力等語，即可知悉。況被告乙○○係自始與告訴人洽談飛
    灰固化計畫並招攬其入股投資，並於九十二年六月十八日在
    場介紹冒充信鼎公司薛進友、可寧衛公司林素雯之人士予告
    訴人認識，若其於與告訴人洽談之時，如其所稱已與信鼎公
    司正進行合約洽商中，豈有可能竟對信鼎公司之負責承辦人
    員究竟為孰人不知情之理？且其始終均無法舉確切實證，證
    明曾與信鼎公司承辦人員洽談完成及進行締結合約書之情事
    ，益徵其自始即以：正與信鼎公司洽商合約云云訛騙告訴人
    之事實。基上，足認其顯然自始即以此虛偽情事詐騙告訴人
    ，並利用前揭與冒充信鼎公司、可寧衛公司經理佯熱絡進行
    締約行為並行使偽造文書等方式，使告訴人加深誤信鼎泰公
    司與信鼎公司已如預期進行簽約情事至明，其事後所辯顯為
    飾卸之詞；被告甲○○於此所辯，亦為迴護之詞，均無足採
    信。至於分別假冒信鼎公司業務經理薛進友及可寧衛公司之
    財務副總經理林素雯之曾閎及真實姓名、年籍不詳之成年
    女子，顯然對於冒用他人身分，與被告乙○○、甲○○，一
    起於告訴人丙○○及其子鄒政均面前，佯裝商談合約及交易
    等情知悉無誤，且此不詳成年女子甚持偽造可寧衛公司之大
    小章在合約書保證人處蓋章當場偽造私文書，曾閎亦佯以
    信鼎公司代表之身分，謊稱與被告等人有高度合作意願云云
    ，其等既已實際參與被告乙○○、甲○○行使偽造私文書及
    詐騙告訴人之犯行，而有行為分擔，且衡情亦無對自己所為
    不知悉之理，故其等與被告等人均有犯意聯絡無誤。
  (三)從而，證人丙○○之證述，與事實相符，較堪可採，被告乙○○、甲○○前開所辯，均不可信。被告父子以由被告乙○○負責出面洽商交涉，取信告訴人後，由被告甲○○負責尋
    找冒充信鼎公司、可寧衛公司之人，並持偽造協議書、合約
    書、函文交告訴人，使告訴人深陷錯誤出資並陸續交付金錢
    ，其對彼此間分擔之前揭行為知之甚稔，殆無疑義。本件事
    證已臻明確，被告等共同詐欺及行使偽造私文書之犯行，均
    堪予認定，而應依法論科。
四、按被告等行為後，刑法業於九十四年二月二日修正公布，九
    十五年七月一日起施行。按行為後法律有變更者，適用行為
    時之法律，但行為後之法律有利於行為人者，適用最有利於
    行為人之法律，修正後刑法第二條第一項定有明文。此條規
    定係規範行為後法律變更所生新舊法律比較適用之準據法，
    本身尚無新舊法比較之問題，於新法施行後，應一律適用新
    法第二條第一項之規定，為「從舊從輕」之比較。而本次法
    律變更，比較時應就罪刑有關之共犯、未遂犯、想像競合犯
    、牽連犯、連續犯、結合犯，以及累犯加重、自首減輕暨其
    他法定加減原因（如身分加減）與加減例等一切情形，綜其
    全部罪刑之結果而為比較（最高法院九十五年五月二十三日
    九十五年度第八次刑庭會議決議意旨可供參照）。
  (一)刑法第三百三十九條第一項詐欺取財罪之法定罰金刑為：「
    科或併科一千元以下罰金」，依修正後刑法施行法第一條之
    一規定：「中華民國九十四年一月七日刑法修正施行後，刑
    法分則編所定罰金之貨幣單位為新臺幣。九十四年一月七日
    刑法修正時，刑法分則編未修正之條文定有罰金者，自九十
    四年一月七日刑法修正施行後，就其所定數額提高為三十倍
    。但七十二年六月二十六日至九十四年一月七日新增或修正
    之條文，就其所定數額提高為三倍」及修正後刑法第三十三
    條第五款將罰金刑定為「新臺幣一千元以上，以百元計算之
    」等規定，修正後詐欺取財罪所得科處之罰金刑最高為新臺
    幣三萬元，最低為新臺幣一千元，惟依被告行為時之刑罰法
    律，即罰金罰鍰提高標準條例第一條前段規定之提高倍數十
    倍及修正前刑法第三十三條第五款規定之罰金最低額一元計
    算，詐欺取財罪之罰金刑最高為銀元一萬元，最低為銀元十
    元，換算為新臺幣後，最高額雖與新法同為新臺幣三萬元，
    惟最低額僅新臺幣三十元。比較修正前、後之刑罰法律，關
    於罰金刑之刑度，自以行為時即修正前之法律較有利於被告
    。
  (二)又刑法第二十八修正前後，僅將正犯之定義由「二人以上共
    同實施犯罪之行為」修正為「二人以上共同實行犯罪之行為
    」，茲比較修正前後共同正犯之規定，修正前刑法第二十八
    條並無不利被告之情形。
  (三)刑法第五十六條連續犯之規定業經刪除，被告之數犯罪行為
    ，應予分論併罰。此刪除雖非犯罪構成要件之變更，但顯已
    影響行為人刑罰之法律效果，自屬法律有變更，依新法第二
    條第一項規定，比較新、舊法結果，仍應適用較有利於被告
    之行為時法律即舊法論以連續犯。
  (四)刑法第五十五條牽連犯之規定業經刪除，被告所犯各罪，應
    予分論併罰。茲比較新、舊法結果，適用被告行為時之法律
    ，即修正前刑法第五十五條牽連犯之規定，較有利於被告。
  (五)綜上法律修正前、後之比較，揆諸前揭最高法院決議及修正
    後刑法第二條第一項所定之「從舊從輕」原則，適用被告行
    為時即修正前之法律，對被告較為有利，自應適用修正前刑
    法及罰金罰鍰提高標準條例等相關規定。
五、核被告乙○○、甲○○所為，均係犯刑法第二百十六條、第
    二百十條之行使偽造私文書及第三百三十九條第一項之詐欺
    取財罪。被告等與曾閎及另一真實姓名、年籍不詳假冒林
    素雯之成年女子，對於所犯上揭犯行，均有犯意聯絡、行為
    分擔，而為共同正犯。而其等係利用不知情之成年刻印店人
    員為偽造前述印章之行為，為間接正犯。又其等偽造印章、
    印文，係偽造私文書之階段行為，且偽造私文書之低度行為
    ，又為行使偽造私文書之高度行為所吸收，均不另論罪。其
    等先後多次詐欺及行使偽造私文書之犯行，均時間緊接，所
    犯係犯罪構成要件相同之罪名，顯係基於概括犯意為之，為
    連續犯，依修正前刑法第五十六條之規定，以一罪論，並加
    重其刑。而其等所犯前揭二罪間，既有方法結果之牽連關係
    ，依修正前刑法第五十五條之規定，應從一重之連續行使偽
    造私文書罪論處。
六、原審以被告二人罪證明確，而適用刑法第二條第一項前段、
    修正前刑法第二十八條、第五十六條、第五十五條、刑法第
    二百十六條、第二百十條、第三百三十九條第一項、第二百
    十九條，刑法施行法第一條之一，並審酌被告乙○○、甲○○均有前科之素行，有本院被告前案紀錄表二份可按，渠等
    犯罪之動機、目的乃貪圖不法利益、犯罪之手段、品行及智
    識程度，並斟酌被告乙○○、甲○○行為分擔之情節輕重、
    被告甲○○坦認前述行使偽造文書部分之犯行，卻否認詐欺
    犯行，且砌詞粉飾其父被告乙○○共為行使偽造文書之事實
    ；被告乙○○犯後一再否認犯行，態度不佳及其等造成告訴
    人財產上損失非輕，犯罪所生之危害程度，又迄未實際償還
    經原審和解之金額等一切情狀，各量處有期徒刑十月、八月
    。復說明(一)偽造如附表所示之印文共一百十四枚及持以蓋用
    之偽造印章，雖均未扣案，惟並無證據足資證明已滅失不存
    在，均應依刑法第二百十九條規定宣告沒收。(二)偽造合約書
    、協議書均一式三份，其中合約書、協議書各一份，均已由
    被告持以交付告訴人行使，而非屬被告所有，業據被告乙○○供陳明確，無從依法宣告沒收；另外合約書、協議書各二
    份，雖為被告所有，供犯罪所用之物，然既未扣案，為避免
    將來執行之困難，爰不另為沒收之諭知。(三)偽造函文共三份
    ，均已持交告訴人而行使，而非被告所有，亦無從依法宣告
    沒收。
七、經核原判決上開認事用法，洵無違誤，量刑亦屬妥適。被告
    甲○○上訴意旨稱沒有詐欺，確實有做工程，合約書之內容
    是真的，只是為了應變，先刻印章應付公司，以待真正合約
    書出來等語；被告乙○○上訴意旨則以並不知甲○○偽刻印
    章，因害怕被我責罵，瞞到事情爆開才向我坦白；我已向有
    意購買廠商尋求協助，將撥出部分款額還錢等語。惟查：
  (一)證人（即可寧衛公司前營運部副總）廖經豪於原審審理時結
    證稱：我們公司財務控管，關於廢棄物清理的業務，我都很
    清楚，而且也都要向母公司回報，並未看過在場的二位被告
    ，也沒有聽過鼎泰公司，可寧衛公司不曾與鼎泰公司簽立協
    議書，且協議書上之公司大小章從未見過，我們公司也沒有
    林素雯這個人等語；而該協議書之形式非但具一般契約書完
    整格式，且內容完備，顯係蓄意偽造，有上揭偽造之協議書
    、合約書各一份及函文三份（以上均為影本）附卷為憑。而
    被告甲○○於偵查時坦承薛進友名片及合約上信鼎公司的大
    、小章、合約書及協議書上可寧衛公司大、小章、林素雯名
    片，均是我偽造的；我確實有叫曾閎假冒薛進友簽約，假
    冒林素雯的女子是我朋友，我曾到他酒店捧場所以沒給她錢
    （見偵緝字第七九八號卷第二五頁），於本院審理時亦稱薛
    進友的名片是真的，我平常就有他的名片，我拿給曾先生使
    用，林素雯的名片是我拿去印的等語。則縱如被告甲○○所
    辯該合約書之內容係真正，但其盜刻印章，無權蓋用於偽造
    之合約書上並持以行使，而使告訴人陷於錯誤，並因此交付
    財物，已符合詐欺之構成要件。
  (二)又證人丙○○於原審審理時結證稱：乙○○當時在現場，乙○○、甲○○向我說他們與信鼎公司很熟，要我們先蓋印章
    ，那天係由乙○○介紹薛經理的，並請他遞名片給我們，而
    介紹可寧衛公司林小姐的也是乙○○，乙○○在我們蓋章時
    也在場等語；被告乙○○身為鼎泰公司之負責人，本應對於
    鼎泰公司之業務熟悉，且其係自始與告訴人洽談飛灰固化計
    畫並招攬其入股投資之人，豈有可能竟對信鼎公司之負責承
    辦人員究竟為孰人不知情之理？其事後所辯顯為飾卸之詞。
    又被告於偵訊時即辯稱已交還三十五萬元，會有錢與告訴人
    調解等語（見偵緝字第七九八號第十九頁、二十六頁），惟
    迄本院審理終結時仍僅償還約三十萬元左右，而未再為任何
    清償，顯無調解誠意。
  (三)按證據之取捨及證據證明力如何，均屬事實審法院得自由裁
    量、判斷之職權，苟其此項裁量、判斷，並不悖乎通常一般
    之人日常生活經驗之定則或論理法則，又於判決內論敘其何
    以作此判斷之心證理由者，即不得任意指摘其為違法。原判
    決既已綜核全部卷證資料，詳加斟酌論斷，敘明其所憑之證
    據及認定之理由，俱有卷存之證據資料可資覆按，自不得任
    意指為違法，被告二人上訴仍執前開情詞指摘原判決不當，
    為無理由，應予駁回。
八、又檢察官移送併案（同署九十六年度偵緝字第二一號）意旨
    略以：被告乙○○與甲○○係父子，於八十九年六月間，經
    朱兆鏡介紹認識張晉滿，並向張晉滿表示其等係美商舒適環
    保股份有限公司臺灣分公司之總經理及業務人員，從事環保
    工程等先進工作。乙○○與甲○○知悉朱兆鏡以其所有坐落
    新竹縣關西鎮○○○段大東坑小段第二二七之三、二二七之
    九、二二七之十、二二七之十一地號土地所有權作為擔保，
    向張晉滿借款一百十萬元尚未清償，竟意圖基於為自己、第
    三人不法所有、得財產上不法利益之犯意聯絡，於八十九年
    七月四日，在美商舒適公司臺灣分公司辦公室，由乙○○向
    張晉滿佯稱：願自八十九年七月起代償前開債款一百十萬元
    ，每月月底代償十萬元，待同年十一月間能領到美國方面顧
    問費後，除一次清償所餘欠款外，另加付總額百分之五十之
    金額為答謝，同時書立承諾書取信張晉滿，致張晉滿陷於錯
    誤，而將上開擔保債權土地所有權狀先行返還朱兆鏡，使朱
    兆鏡得以免除以權狀質押而得財產上之不利益。乙○○同時
    向張晉滿表示因顧問費未領到，急需一百萬元之短期周轉金
    ，而向張晉滿借支票，佯稱其與南亞塑膠工業股份有限公司
    間有總工程款達六、七億元之環保工程案已進入訂立合約階
    段，另與臺北縣八里焚化廠間，亦有總工程款達數億元之工
    程正在密集接洽中，保證八十九年八月二十日前會提現金支
    付張晉滿，並書立切結書擔保，致張晉滿陷於錯誤，簽發付
    款人玉山商業銀行，金額皆二十五萬元、發票日均八十九年
    八月二十五日，支票號碼ＡＤ0000000、ＡＤ000
    0000、ＡＤ0000000、ＡＤ0000000號之
    支票各一紙交乙○○。甲○○亦於八十九年七月四日至十一
    月三十日間之某日，持穗豐國際股份有限公司簽發，發票日
    分別為八十九年十一月三十日、同月三十一日，面額均十九
    萬元之支票各一紙，向張晉滿借貸三十八萬元，張晉滿亦如
    數出借。惟乙○○承諾代償之一百十萬元債款，事後僅代償
    三十萬元，另向張晉滿商借用以周轉之支票，亦僅交付一百
    萬元票款，且屆期僅返還支票一紙，張晉滿只得籌款使其餘
    三紙共七十五萬元之支票兌現，張晉滿至此方知受騙。因認
    被告二人涉犯刑法第三百三十九條第一項之詐欺取財罪嫌，
    且與本案原起訴案件有連續犯之裁判上一罪關係，而移送本
    院併案審理。惟查：檢察官移送併案審理之事實，與本案認
    定犯罪事實之犯行時間，相距二年有餘，且據被告乙○○供
    稱：我們與張晉滿為前揭約定時沒有想到之後會無法還錢，
    純粹為合夥失利之糾紛等語；被告甲○○亦供稱：檢察官併
    案事實與起訴事實無關等語。本院認為檢察官移送併案之事
    實，縱認涉犯有檢察官所指之詐欺取財、得利罪嫌，惟與本
    院前開認定之被告詐欺、偽造文書犯行，顯亦無時間緊接情
    形，又無法認定被告等於涉犯時間在先之併案審理犯行時，
    對於時間在後之本案偽造文書、詐欺取財犯行，能有所預見
    而具概括之犯意，又較諸前後事實之案情、手法並不相同，
    檢察官以其與本案認定之上揭犯罪事實有裁判上一罪關係，
    應有誤會，爰退回由檢察官另為適法之處理，附此敘明。
據上論斷，應依刑事訴訟法第368條，判決如主文。
本案經檢察官黃全祿到庭執行職務。
中　　華　　民　　國　　96　　年　　4 　　月　　24　　日
　　　　　　　　　刑事第五庭審判長法　官  吳　敦
  　　　　　　　　　　　　　　　　法  官  陳祐治
        　　　　　　　　　　　　　法  官  吳啟民
以上正本證明與原本無異。
如不服本判決，應於收受送達後十日內向本院提出上訴書狀，其
未敘述上訴之理由者並得於提起上訴後十日內向本院補提理由書
（均須按他造當事人之人數附繕本）。
                                  書記官  江采廷
中　　華　　民　　國　　96　　年　　4 　　月　　25　　日
附錄：本案論罪科刑法條全文
中華民國刑法第216條
（行使偽造變造或登載不實之文書罪）
行使第 210 條至第 215 條之文書者，依偽造、變造文書或登載
不實事項或使登載不實事項之規定處斷。
中華民國刑法第210條
（偽造變造私文書罪）
偽造、變造私文書，足以生損害於公眾或他人者，處 5 年以下有
期徒刑。
中華民國刑法第339條
（普通詐欺罪）
意圖為自己或第三人不法之所有，以詐術使人將本人或第三人之
物交付者，處5年以下有期徒刑、拘役或科或併科1千元以下罰金
。
以前項方法得財產上不法之利益或使第三人得之者，亦同。
前二項之未遂犯罰之。
附表
 ┌──┬───────────┬────────┬──────────┐
 │編號│  文    件    名    稱│偽造印文之處所或│偽造印文之內容、數量│
 │    │                      │欄位            │                    │
 ├──┼───────────┼────────┼──────────┤
 │ 一 │臺中縣后里垃圾資源回收│ 立合約人       │「廠長陳育群」之印文│
 │    │廠飛灰固化處理合約書  │                │一枚，一式三份，共三│
 │    │                      │                │枚                  │
 │    │                      ├────────┼──────────┤
 │    │                      │ 甲    方       │「信鼎環保技術服務股│
 │    │                      │                │ 份有限公司」、「曾 │
 │    │                      │                │ 聰智」之印文各一枚 │
 │    │                      │                │ ，一式三份，各三枚 │
 │    │                      │                │，共六枚            │
 │    │                      ├────────┼──────────┤
 │    │                      │ 保 證 人       │「可寧衛股份有限公  │
 │    │                      │                │ 司」、「黎忠明」之 │
 │    │                      │                │ 印文各一枚，一式三 │
 │    │                      │                │ 份，各三枚，共六枚 │
 │    │                      │                │                    │
 │    │                      ├────────┼──────────┤
 │    │                      │ 騎 縫 處       │「信鼎環保技術服務股│
 │    │                      │                │ 份有限公司騎縫章」 │
 │    │                      │                │ 印文共計十一枚，一 │
 │    │                      │                │ 式三份，共三十三枚 │
 │    │                      │                │                    │
 │    │                      │                │「臺中縣后里垃圾資源│
 │    │                      │                │ 回收廠騎縫章」印文 │
 │    │                      │                │ 共計十一枚，一式三 │
 │    │                      │                │ 份，共三十三枚     │
 │    │                      │                │                    │
 │    │                      │                │「黎忠明」之印文八  │
 │    │                      │                │ 枚，一式三份，共二 │
 │    │                      │                │ 十四枚             │
 │    │                      │                │                    │
 │    ├───────────┴────────┴──────────┤
 │    │ 共一百零五枚                                                 │
 ├──┼───────────┬────────┬──────────┤
 │二  │ 協議書               │ 乙方           │「可寧衛股份有限公  │
 │    │                      │                │ 司」、「黎忠明」之 │
 │    │                      │                │ 印文各一枚，一式三 │
 │    │                      │                │ 份，共六枚         │
 │    ├───────────┴────────┴──────────┤
 │    │ 共六枚                                                       │
 ├──┼───────────┬────────┬──────────┤
 │三  │ 信鼎環保技術服務股份 │ 第 二 頁       │「廠長陳育群」之印文│
 │    │ 有限公司臺中后里資源 │                │ 一枚               │
 │    │ 回收廠九十二年六月二 │                │                    │
 │    │ 十四日九十二年后字第 │                │                    │
 │    │ ○六二四號函         │                │                    │
 ├──┼───────────┼────────┼──────────┤
 │四  │ 信鼎環保技術服務股份 │ 第 二 頁       │「廠長陳育群」之印文│
 │    │ 有限公司臺中后里資源 │                │ 一枚               │
 │    │ 回收廠九十二年七月九 │                │                    │
 │    │ 日九十二年后字第○七 │                │                    │
 │    │ ○九之二號函         │                │                    │
 ├──┼───────────┼────────┼──────────┤
 │五  │ 信鼎環保技術服務股份 │ 第 二 頁       │「廠長陳育群」之印文│
 │    │ 有限公司臺中后里資源 │                │ 一枚               │
 │    │ 回收廠九十二年七月十 │                │                    │
 │    │ 六日九十二年后字第○ │                │                    │
 │    │ 七一六之四號函       │                │                    │
 ├──┼───────────┴────────┴──────────┤
 │總計│ 偽造印文共一百十四枚                                         │
 └──┴───────────────────────────────┘
